【裁判字號】    98,交聲,1345
【裁判日期】    980430
【裁判案由】    聲明異議
【裁判全文】
臺灣臺中地方法院交通事件裁定        98年度交聲字第1345號
                                    98年度交聲字第1346號
原處分機關  交通部公路總局臺中區監理所臺中市監理站
異  議  人
即受處分人  甲○○
上列受處分人因違反道路交通管理處罰條例案件，對於原處分機
關交通部公路總局臺中區監理所中華民國98年3月12日、98年3月
16日所為之處分（原處分分別為：中監違字第裁60-GE0000000號
、中監違字第裁00-000000000號），聲明異議，本院裁定如下：
    主  文
原處分均撤銷。
前項撤銷部分，甲○○均不罰。
    理  由
一、按受處分人之聲明異議有理由者，交通法庭應以裁定將原處
    分經聲明異議之部分撤銷，道路交通案件處理辦法第20條前
    段定有明文。
二、異議意旨詳如異議狀（如附件一、二）。
三、原處分則以：緣第9U-2797號自小客車於98年1月9日14時27
    分許，在臺中市○○路與環中路口處，因違規闖紅燈直行（
    往北），經臺中市警察局交通警察隊直屬分隊依違反道路交
    通管理處罰條例第53條第1項，遂以中市警交字第GE0000000
    號舉發道路交通管理事件通知單舉發，因異議人不服提出申
    訴，業經舉發機關臺中市警察局以98年2月25日中市警交字
    第0980011407號函復本案該車（9U-2797）確於該時、地由
    甲○○君所駕駛，且未遵守道路交通號誌之管制規定，當號
    誌顯示為紅燈時闖越紅燈（沿環中路慢車道經青海路往北方
    向）違規行駛無誤，經執勤員警親眼目睹並當場攔查取締依
    法舉發，陳述人所訴情節，本案值勤員警原填製違規事實有
    誤，業於當場即更補正，本案違規屬實，原處分機關依上開
    函文及上開舉發單以98年3月12日中監違字第裁60-GE000000
    0號裁決書裁處罰鍰新臺幣2,700元並記違規點數3點。又該
    車於98年3月8日11時2分許，在台3線與苗52線路口處因違規
    闖紅燈，經苗栗縣警察局依違反道路交通管理處罰條例第53
    條第1項舉發，因異議人即受處分人甲○○在6個月內，有2
    次違反道路交通管理處罰條例第53條規定，原處分機關98年
    3月8日即依同條例第63條規定裁處異議人吊扣駕駛執照1個
    月，並應接受道路交通安全講習之處分。
四、本院認：
 1、按法院受理交通事件，準用刑事訴訟法之規定，其處理辦法
    ，由司法院會同行政院定之。道路交通管理處罰條例第89條
    定有明文。又按聲明異議案件之處理，除準用刑事訴訟法有
    關規定外，依道路交通案件處理辦法之規定處理之，道路交
    通案件處理辦法第4條第1項亦定有明文。上開條例給予當事
    人申辯及提出證據之機會，符合正當法律程序，與憲法第16
    條保障人民訴訟權之意旨並無抵觸，亦經司法院大法官著有
    解釋可參（司法院釋字第418 號）。再按被告未經審判證明
    有罪確定前，推定為無罪。犯罪事實應依證據認定之，無證
    據不得認定犯罪事實。刑事訴訟法第154 條亦定有明文。由
    上開規定可知，法院就違反道路交通管理處罰條例之案件，
    對於據以認定行為人違規之事實及證據，仍應依積極證據認
    定之，不得僅憑警察機關員警逕行開立之舉發違反道路交通
    管理事件通知單及主管機關違反道路交通管理事件裁決書，
    即推定受處分人有道路交通違規之事實。而警察機關員警就
    交通違規之舉發（填載舉發道路交通管理事件通知書），除
    在維護交通秩序公共利益外，尚涉及員警之個人績效，其與
    受舉發人係處於利害關係人對立之地位，交通違規舉發警員
    之舉發，既係以使受舉發人受交通違規裁罰為目的，且係利
    害關係人，是其所為之舉發是否與事實相符，仍應調查其他
    證據以資審認，如仍存有合理之懷疑，無法達於確信受處分
    人有違反道路交通事管理處罰條例之事實時，應依刑事訴訟
    法上「罪疑唯輕」、「有疑唯利於被告」之原則，就有疑問
    之部分，應作對於受處分人有利之認定，合先敘明。
 2、本件原處分機關所為之上開罰鍰2,700元並記違規點數3點之
    處分（中監違字第裁60-GE0000000號），無非係以臺中市警
    察局中市警交字第GE0000000 號舉發通知單、及同局前開函
    文各1 紙為其依據，然依前揭說明，法院就道路交通案件聲
    明異議之處理，認定受處分人道路交通違規之事實，準用刑
    事訴訟法證據章規定之結果，仍應依積極證據認定之，不得
    僅憑警察機關員警逕行開立之舉發違反道路交通管理事件通
    知單及所為查覆函文，即推定受處分人有道路交通違規之事
    實。查本件異議人始終堅稱並未闖越紅燈，本件舉發單經舉
    發員警塗改，無法確定是紅燈越線或闖紅燈等語，而經訊之
    證人即舉發之員警乙○○，其到院證稱：當日執行巡邏勤務
    ，行駛在左下角圖片，從中彰快速道路下交流道，我與異議
    人同向，異議人行駛右方環中路的汽車道，中間有桿子分開
    ，當天是我駕駛警車，我們下閘道，我是在停止線後的第2
    或第3台車，異議人是側車道的第1台車，當時是紅燈，當時
    閘道路口與環中路上的都是紅燈，青海路的是綠燈，異議人
    本來停紅燈後來慢慢的往前開，後來就通過青海路口，當時
    他通過路口的時候，還是紅燈，過了路口五、十公尺，我們
    這邊的閘道路口就變綠燈，我就往前開去攔他，要他出示證
    件並告訴他闖紅燈，我就去巡邏車上面取出告發單舉發他，
    舉發通知單上面本來是開闖紅燈越線，後來有更正為直行往
    北，我原意是要該他闖紅燈越線直行往北，因為闖紅燈可能
    有直行、往左或往右，後來劃掉是認為沒有必要，因為已經
    有寫直行，所以沒有必要，本來是開紅燈越線，後來更正為
    闖紅燈，連同法條也有改，是因為是筆誤等語，則依其所述
    ，異議人既已在停等紅燈，是否有必要再突然加速闖越紅燈
    ，不無疑義。再者，異議人並非在現場即遭當場查獲，嗣經
    員警尾隨相當距離後，方予以攔停制單舉發，而異議人遭攔
    停後亦始終否認有何闖越紅燈之舉措，對照證人乙○○所稱
    ：異議人本來停紅燈後來慢慢的往前開，後來就通過青海路
    口，當時他通過路口的時候，還是紅燈，過了路口五、十公
    尺，我們這邊的閘道路口就變綠燈，我就往前開去攔他，要
    他出示證件並告訴他闖紅燈，我就去巡邏車上面取出告發單
    舉發他，復稱：我原意是要開他闖紅燈越線直行往北，因為
    闖紅燈後可能有直行、往左或往右，後來劃掉是因為認為沒
    有必要等語，即證人乙○○自認在異議人違規事證明確下，
    卻仍將異議人違規事實、法條均寫錯，嗣再當場更正等情觀
    之，異議人辯稱其未闖越紅燈一節，非無理由。此外，本院
    復查無其他積極證據足資認定異議人有闖越紅燈之行為，自
    應為有利於異議人之認定。原處分機關未予詳查，遽予裁罰
    ，尚有未洽，應認此部分異議為有理由，合應由本院撤銷中
    監違字第裁60-GE0000000號之處分，並諭知異議人不罰。
 3、又異議人在6個月內，因駕照違規記點共達6點以上，經原處
    分機關裁處吊扣駕駛執照1 個月並接受道路交通安全講習之
    處分（中監違字第裁00-000000000號），惟異議人上開闖越
    紅燈部分（中監違字第裁60-GE0000000號），業經本院撤銷
    該罰鍰及違規記點3 點，並諭知不罰，則異議人之違規點數
    仍為3點，要與道路交通管理處罰條例第63條第3項前段：汽
    車駕駛人在6個月內，違規記點共達6點以上者，吊扣駕駛執
    照1個月之規定不符，異議人辯稱違規點數須達6點以上始得
    吊扣（不含6點）雖無理由，因中監違字第裁60-GE0000000
    號之處分既經本院撤銷並諭知不罰後，中監違字第裁00-000
    000000號之處分即無所附麗，亦應撤銷，並就此部分併諭知
    異議人不罰。
中    華    民    國    98    年    4     月    30    日
                              交通法庭法  官  林世民
以上正本證明與原本無異
如不服本裁定應於送達後5日內向本院提出抗告狀
                                      書記官  紀俊源
中    華    民    國    98    年    4     月    30    日


司法院資訊處製作；財團法人民間司法改革基金會備份。
